臺灣臺北地方法院刑事判決　　　　　　　93年度易緝字第25號
公　訴　人　臺灣臺北地方法院檢察署檢察官
被　　　告　甲○峰
上列被告因詐欺案件，經檢察官提起公訴（八十三年度偵字第三
七二五號），本院判決如下：
    主  文
甲○峰無罪。
    理  由
一、公訴意旨略以：被告甲○峰意圖為自己不法之所有，於民國
    八十年三月，在臺北市松山區○○○路兄弟大飯店，向丙○
    ○詐稱：我買一個採礦山，需要錢，月底就可以還錢等語，
    使丙○○不疑有他，貸予新臺幣（下同）二十五萬元，惟屆
    期未還，且不知去向，經尋獲後，又於同年十二月，在同地
    基於概括之犯意連續，藉詞再借我二十萬元，等採礦權下來
    ，我請人採礦下來，錢一起還給你，並簽發八十二年五月廿
    五日到期之同額本票一張交丙○○，屆期未還，始知受騙等
    語。因認被告甲○峰涉犯刑法第三百三十九條第一項之詐欺
    取財罪嫌。
二、按犯罪事實應依證據認定之，無證據不得推定其犯罪事實。
    又不能證明被告犯罪者，應諭知無罪之判決，刑事訴訟法第
    一百五十四條第二項、第三百零一條第一項分別定有明文。
    再按刑法第三百三十九條第一項詐欺罪之成立，以意圖為自
    己或第三人不法所有，以詐術使人將本人或第三人之物交付
    為要件，所謂以詐術使人交付，必須被詐欺人因其詐術而陷
    於錯誤，若其所用方法，不能認為詐術，亦不致使人陷於錯
    誤，即不構成該罪（最高法院四十六年台上字第二六０號判
    例參照）。
三、本件公訴人認被告甲○峰涉犯刑法第三百三十九條第一項之
    詐欺取財罪嫌，無非以告訴人丙○○之指訴及附於本院八十
    二年度票速字第一一０八三號本票裁定之本票、附於本院八
    十二年度促速字第一二七九二號支付命令之切結書各一份資
    為論據，並聲請傳訊證人劉春雄到庭作證。
四、被告甲○峰於本院審理時堅詞否認有何詐欺取財之犯行，辯
    稱：我是泰和水泥公司的常務董事，因為當時公司週轉不靈
    ，所以向告訴人丙○○借款十萬元，但是並沒有詐騙她，只
    是後來沒有還錢，就一直開票作為擔保等語。
五、本件公訴人主張之證據如下所示，各該證據是否具有證據能
    力，應先分述之：
  (一)證人即告訴人丙○○之證述：
    證人丙○○於接受檢察官偵訊時所為之指述，係基於告訴人
    之地位而為陳述，屬被告以外之人於審判外所為之陳述，且
    其於檢察官偵訊時未經合法具結，是依刑事訴訟法第一百五
    十八條之三之規定，上開證述不具證據能力；惟其於本院九
    十三年五月二十六日審理時以證人地位、經合法具結，並在
    賦予被告對質詰問機會之情形下為證述，故其在本院審理時
    所為之證述當然具有證據能力。
  (二)證人劉春雄之證述：
    證人劉春雄於本院九十三年五月二十六日審理時，已基於證
    人地位、經合法具結、並在賦予被告對質詰問機會之情形下
    為證述，其證述自有證據能力。
六、茲就上開具有證據能力之證據，認定事實如下：
  (一)證人丙○○於本院審理時證稱：被告當時是在泰和水泥公司
    任職，他表示因為公司的採礦山業務需要金錢週轉，所以向
    我借了二十五萬元，被告有開一張二十五萬元的本票給我，
    後來是因為被告一直沒有還錢，才又寫了一張切結書給我，
    被告前前後後只有跟我借了二十五萬元，之前可能是檢察官
    誤會而記載錯誤，被告並沒有與我約定利息，被告只有說採
    礦下來會包個紅包給我算是紅利等語明確（本院九十三年五
    月二十六日審判筆錄參照）。且被告確實有開立上開本票及
    切結書予告訴人之事實，分別有本院八十二年度票速字第一
    一０八三號本票裁定及八十二年度促速字第一二七九二號支
    付命令各一份在卷可稽（臺灣臺北地方法院檢察署八十二年
    度偵字第二六七七三號卷第三、四頁參照），並經本院調取
    八十二年度促速字第一二七九二號卷宗核閱無誤。
  (二)又證人乙○○於本院審理時證稱：我記得八十年間被告與告
    訴人之間有金錢借貸的事情，被告當年是在泰和水泥公司擔
    任常務董事，泰和水泥在那個時候急需用錢，公司上下都在
    找錢，被告便向我表示他需要借錢，我就介紹告訴人與被告
    見面，我印象中告訴人有將現金交給被告，但是金額我已經
    不記得了等語屬實（本院同上審判筆錄參照）。
  (三)由上開證述內容足認被告係以其任職之泰和水泥公司生意上
    急需週轉而向告訴人借款二十五萬元，並非向告訴人誆稱其
    欲購買採礦山或採礦權云云而取得款項，是以被告並無向告
    訴人施以詐術之行為，告訴人亦非陷於錯誤而交付現金予被
    告，被告所為上開辯解，尚非虛妄，堪以採信，故本件應屬
    民事上之債權債務借貸關係，被告之行為與刑法上詐欺罪之
    構成要件尚有未合（不過本院在此要再一次向被告及告訴人
    告知，被告在本件雖為本院認定並無檢察官所起訴之詐欺取
    財犯行，然被告仍須積極履行其欠負告訴人之借款債務，也
    就是說，被告欠負告訴人之債務並不因其在本件為本院諭知
    無罪而當然解除，本院仍然誠摯的希望被告要確實履行其在
    本院審理中答應分期清償告訴人之債務，如此一來，被告與
    告訴人之債務糾紛方能完全解決，希被告勿自誤）。
七、綜上所述，可知本件並無積極證據足證被告有詐欺取財之犯
    意及行為，此外，復查無其他積極證據足證被告有何詐欺取
    財之犯行，揆諸前開說明，既不能證明被告犯罪，即應為被
    告無罪之諭知。
據上論斷，應依刑事訴訟法第三百零一條第一項，判決如主文。
本案經檢察官游儒倡到庭執行職務。
中　　華　　民　　國　　94　　年　　8 　　月　　10　　日
　　　　　　　　　刑事第九庭審判長法  官  葉建廷
                                  法  官  葉珊谷
                                  法　官　林怡秀
本件正本證明與原本無異。
檢察官如不服本判決，應於判決送達後十日內，向本院提出上訴
狀（被告於本件並無上訴利益，不得提起上訴；告訴人丙○
○如不服本判決，應向檢察官提出聲請，由檢察官斟酌是否提起
上訴，不得直接向本院提起上訴，且上訴期間之計算，係以檢察
官收受本判決之時間為準，並非以告訴人收受本判決之時間為準
）。
　　　　　　　　　　　　　　　  　書記官　林義盛
中　　華　　民　　國　　94　　年　　8 　　月　　10　　日
